【裁判字號】    97,易,1212
【裁判日期】    980114
【裁判案由】    詐欺
【裁判全文】
臺灣高雄地方法院刑事判決              97年度易字第1212號
公  訴  人  臺灣高雄地方法院檢察署檢察官
被      告  丙○○
選任辯護人  林復華律師
            林柏瑞律師
上列被告因詐欺案件，經檢察官提起公訴（97年度偵字第3817號
），本院判決如下：
    主  文
丙○○無罪。
    理  由
一、公訴意旨略以：被告丙○○、乙○○（另經本院通緝中）分
    別係址設高雄縣岡山鎮○○街47巷7-1 號1 樓之「立欣螺絲
    企業有限公司」（下稱立欣公司）、高雄縣岡山鎮惠東巷37
    號之「立松企業社有限公司」（下稱立松公司）之股東及董
    事長，渠等共同經營各項五金製品及建材批發等業務，又丙
    ○○係乙○○之姐夫，亦在立欣及立松公司負責現場機械操
    作及兩家公司相關訂貨等事宜，其2 人均明知立欣公司因營
    運不善已無資力支付貨款，竟仍共同意圖為自己不法之所有
    ，於96年9 月4 日起至同年10月18日止之期間，先後向英鈿
    工業股份有限公司（下稱英鈿公司）密集下單7 次，訂購不
    鏽鋼盤元共計184 噸（9 月份訂貨量係63噸500 公斤，10月
    份訂貨量係120 噸500 公斤）以大量進貨，致英鈿公司陷於
    錯誤，因而於同年9 、10月間陸續交付23噸610 公斤、23噸
    478 公斤，共計47噸88公斤，總價為新臺幣（下同）693 萬
    3,785 元（含稅）之不鏽鋼盤元予立欣公司、立松公司及其
    下游廠商。嗣英鈿公司總經理丁○知悉立松公司所簽發交付
    他家廠商之支票於96年10月23日跳票，隨即於同月26日至立
    欣公司廠房查訪，竟發現該公司之廠房及設備等物早已搬空
    ，至此始悉受騙。因認被告涉犯刑法第339 條第1 項之詐欺
    取財罪嫌等語。
二、按犯罪事實應依證據認定之，無證據不得認定犯罪事實；不
    能證明被告犯罪者，應諭知無罪之判決，刑事訴訟法第154
    條第2 項、第301 條第1 項分別定有明文。次按認定不利於
    被告之證據須依積極證據，苟積極證據不足為不利於被告事
    實之認定，即應為有利被告之認定，更不必有何有利之證據
    ；又犯罪事實之認定，應憑證據，如無相當之證據，或證據
    不足以證明，自不得以推測或擬制之方法，以為裁判之基礎
    。再者，依刑事訴訟法第161 條第1 項規定，檢察官對於起
    訴之犯罪事實，仍應負提出證據及說服之實質舉證責任，尚
    其所提出之證據，不足為被告有罪之積極證明，或其指出證
    明之方法，無從說服法院以形成被告有罪之心證，基於無罪
    推定之原則，自應為被告無罪判決之諭知（最高法院30年上
    字第816 號、40年台上字第86號、92年台上字第128 號判例
    意旨參照）。再按，告訴人之告訴，係使被告受刑事訴追為
    目的，是其陳述是否與事實相符，仍應調查其他證據以資審
    認（最高法院52年台上第1300號判例意旨參照）。
三、檢察官認被告涉犯詐欺取財罪，無非係以（一）被告於偵查
    中之供述；（二）告訴代理人朱淑娟律師、陳裕文律師於偵
    查中之指述；（三）證人丁○於偵查中之證述；（四）英鈿
    公司開立予立欣公司之統一發票影本7 紙；（五）英鈿公司
    與立松、立欣公司交易明細及其與立松企業社所簽訂之銷售
    合約影本、出貨單各1 份；（六）法務部入出境資訊連結作
    業查詢結果1 紙；（七）經濟部函、立松公司及立欣公司設
    立登記表、變更登記表及公司章程等資料，為其主要論據。
    訊據被告丙○○固坦承立欣公司確實有於上揭時、地向英鈿
    公司訂購不銹鋼盤元之事實，惟堅詞否認有何詐欺取財犯行
    ，辯稱：我只是負責出訂單，最後價錢的談定與簽約都是由
    公司負責人乙○○去做，我並沒有介入等語。
四、經查：
（一）本件檢察官、被告於本院審判程序時，就本判決所引用審
      判外之言詞或書面陳述，均明示同意有證據能力，本院認
      該具有傳聞證據性質之證據，其取得過程並無瑕疵，且與
      待證事實具有關聯性，證明力非明顯過低，以之作為證據
      係屬適當，依刑事訴訟法第159 條之5 第1 項之規定，認
      均具有證據能力。
（二）丙○○係乙○○之姐夫，乙○○自91年11月20日起擔任立
      松公司之負責人，並由丙○○擔任立松公司股東；又自96
      年1 月11日起擔任立欣公司之負責人，並由丙○○擔任立
      欣公司股東，共同經營各項五金製品及建材批發等業務。
      立欣公司於96年9 月4 日起至同年10月18日止之期間，由
      丙○○先後向英鈿公司以立松公司名義密集下單7 次，訂
      購不鏽鋼盤元共計184 噸（9 月份訂貨量係63噸500 公斤
      ，10月份訂貨量係120 噸500 公斤），再經英鈿公司開立
      訂單後由乙○○簽訂。英鈿公司並於同年9 、10月間陸續
      交付23噸610 公斤、23噸478 公斤，共計47噸88公斤，總
      價為693 萬3,785 元之不鏽鋼盤元予立欣公司、立松公司
      之下游廠商即銘得螺絲工廠股份有限公司（下稱銘得公司
      ）。英鈿公司總經理丁○知悉立松公司所簽發交付他家廠
      商之支票於96年10月23日跳票，隨即於翌日至銘得公司，
      取回先前交付之11,670公斤、價值1,668, 810元之原料等
      情，業據被告供陳在卷，復經證人丁○、甲○於偵訊及本
      院審理中證述綦詳，並有統一發票影本7 張、營利事業登
      記基本資料查詢2 紙、銷售合約與傳真訂單影本各7 紙、
      交易往來明細表1 紙、出貨單影本11張、交貨單1 份、經
      濟部96年1 月11日經授中字第09631547030 號函、立欣螺
      絲企業有限公司公司設立登記表、章程、股東同意書影本
      各1 份、經濟部91年11月20日經授中字第09133011830 號
      函、立松企業社變更登記表、章程、股東同意書影本各1
      份（他字卷第4-7 頁、第11頁、第24-47 頁、第52 -70
      頁、第73頁、第76頁、第82頁、第86頁、第89-90 頁、第
      95-9 6頁，偵卷第9-31頁、第36頁）在卷足憑，此部分事
      實堪以認定，合先敘明。
（三）告訴人雖稱：被告明知立松公司已經沒有資力負擔大量貨
      款，仍然代表立松公司與英鈿公司訂貨，並先以小額訂貨
      取得英鈿公司之信任，再一次訂這麼大量的貨，使英鈿公
      司對於立松公司之付款能力陷於錯誤，而誤信其有資力可
      以支付貨款，造成英鈿公司之損失等語。惟被告辯稱：立
      松公司之所以一次向英鈿公司定這麼大量的貨，是因為有
      順承公司向立松公司下訂，所以立松公司才會轉向英鈿公
      司訂貨，加上貨源不穩定，所以要先訂貨，也允許英鈿公
      司陸續出貨，而且雖然係我以傳真方式向英鈿公司訂貨的
      ，但我沒有決定權，合約都是由乙○○簽訂，最後的決定
      權也是在乙○○身上，我沒有詐欺英鈿公司等語。經查：
   1、證人即告訴人丁○於偵訊及本院審理中均證稱：在96年9
      、10月間立欣公司與英鈿公司之交易，是由我代表英鈿公
      司，由被告代表立欣公司與我們聯絡，訂單是被告傳真過
      來後，我們再根據傳真打正式訂單回傳，但回傳訂單的簽
      名都是乙○○等語（他字卷第19-22 頁，本院卷第44-52
      頁）。又證人即立松公司創辦人甲○於本院審理中證稱：
      被告雖然有登記為公司股東，但是他並沒有在這間公司裡
      投資，在80幾年把公司交給乙○○後，公司裡的會計兼老
      闆就都是乙○○負責，外面的操作工作才是由被告和我去
      負責，而公司之所以在96年9 、10月突然大量叫貨，是因
      為公司有接到一批大量訂單，但是我不知道是誰，而且對
      於叫貨的事情，乙○○也沒有跟我們討論過等語（本院卷
      第53-59 頁）。佐以立松公司向英鈿公司訂貨之交易明細
      自96年前之訂單，除93年10月13日係由乙○○代表立松公
      司簽訂外，均由被告代表立松公司簽訂，自96年9 月以後
      則均由乙○○代表立松公司簽訂，此有銷售合約影本10紙
      、交易往來明細表1 紙（他字卷第38-47 頁、第52頁）在
      卷可稽，則被告雖代表立松公司向英鈿公司訂貨，但自96
      年9 月後，有權代表立松公司對外簽訂銷售合約之人，已
      非被告，而是乙○○，被告對於公司訂單實無最終決定權
      甚明。
   2、又證人丁○於本院審理中復證稱：立松公司與英鈿公司從
      89年間即開始有交易往來，直到96年10月前的貨款，都有
      付清，票據雖然遲延兌現，但還是有清償，只是9 月份的
      貨款應該在10月20日支付，但被告之後沒有付款了；立欣
      公司與英鈿公司公司訂貨的價錢、叫貨都是被告在處理，
      但支付貨款的支票是乙○○開立的；在我知道有人去立松
      公司搬設備的時候，那時立松公司的票據還沒有跳票過，
      我們是聽人家說，才知道立松公司已經被搬空等語（本院
      卷第44-52 頁）。顯見立松公司與英鈿公司之交易雖然係
      由被告對外負責交涉與開立訂單，但是涉及貨款之支付或
      是訂單之簽訂則係由乙○○負責，是被告既非會計人員，
      又非負責貨款支付之業務，其對於立松公司之財務狀況，
      應難理解。則立松公司是否已身陷財務危機，明知無力支
      付貨款，卻仍向英鈿公司大量訂貨，即非被告所能掌握及
      瞭解，實難僅以其有代表立松公司對外向英鈿公司開立訂
      單之行為，即認其有詐欺英鈿公司之犯行。
   3、再證人丁○雖於本院審理中證稱：96年10月20日那天，被
      告有打電話要求我們趕快出貨等語（本院卷第44頁），惟
      被告亦供稱：我是在公司負責叫貨，他們的貨品沒有送到
      ，我才趕著催貨等語（本院卷第52頁），是被告既於立松
      公司負責訂貨業務，則訂的貨物遲未送達，始致電催貨，
      顯為商業上之常習，並不能因此即認被告有何詐欺英鈿公
      司之情。
   4、此外，綜閱本案事證，並無其他證據足資證明被告有何詐
      欺取財之犯行，尚不能僅以告訴人片面之指訴，遽為不利
      被告認定之依據。
五、綜上所述，檢察官所舉前開證據，尚不足使本院達於通常一
    般之人均不致有所懷疑，而得確信其為真實之程度，致使無
    從形成有罪之確信，則依罪證有疑利於被告之證據法則，即
    不得遽為不利被告之認定。揆諸前開說明，本件被告被訴之
    犯行，要屬不能證明，自應為被告無罪之諭知。
據上論斷，應依刑事訴訟法第301 條第1項 ，判決如主文。
本案經檢察官許怡萍到庭執行職務。
中    華    民    國    98    年    1     月    14    日
                  刑事第五庭  審判長法  官  黃建榮
                                    法  官  蘇揚旭
                                    法  官  楊珮瑛
以上正本證明與原本無異。
如不服本判決應於收受送達後10日內向本院提出上訴書狀，並應
敘述具體理由；如未敘述上訴理由者，應於上訴期間屆滿後20日
內向本院補提理由書（均須按他造當事人之人數附繕本）「切勿
逕送上級法院」。
中    華    民    國    98    年    1     月    14    日
                                    書記官  郭南宏


司法院資訊處製作；財團法人民間司法改革基金會備份。
